臺灣高等法院臺中分院刑事判決　　　　94年度上訴字第2099號
上　訴　人
即　被　告　乙○○
上列上訴人因毒品危害防制條例案件，不服臺灣臺中地方法院94
年度訴字第2504號中華民國94年8月31 日第一審判決（起訴案號
：臺灣臺中地方法院檢察署94年度毒偵字第2578號），提起上訴
，及由臺灣臺中地方法院檢察署移送併案審理（94年度毒偵字第
6044號），本院判決如下：
    主 　 文
原判決撤銷。
乙○○連續施用第一級毒品，累犯，處有期徒刑壹年肆月。扣案
之第一級毒品海洛因壹包（驗餘淨重壹點伍捌公克）、內有海洛
因殘留之殘渣袋壹個沒收銷燬之，注射用水壹瓶、橡皮管壹條、
自製塑膠鏟子壹支，均沒收。
    事 　 實
一、乙○○前因施用毒品案件，經原審法院先後二次裁定送觀察
    、勒戒，第一次認無繼續施用毒品之傾向，由臺灣臺中地方
    法院檢察署檢察官於民國八十八年四月一日以八十八年度偵
    字第七七０七號不起訴處分確定，第二次認有繼續施用毒品
    之傾向，除由原審法院裁定令入戒治處所施以強制戒治外，
    並以八十八年度訴字第二一七七號判決有期徒刑一年確定，
    嗣因強制戒治成績被評定為合格，而經原審法院裁定停止戒
    治並付保護管束，詎於保護管束期間之八十九年間，再有施
    用第一級毒品海洛因之犯行，原審法院於九十年三月二十九
    日以八十九年度訴字第二六六０號判處有期徒刑一年二月，
    另因偽造文書案件，經原審法院於九十年六月十二日判處有
    期徒刑三月，該二罪嗣經原審法院裁定定其應執行之刑為有
    期徒刑一年四月確定，經送監執行後，於九十二年八月二十
    九日假釋付保護管束出監，至九十二年十月十三日假釋期滿
    未經撤銷假釋而以已執行論；另保安處分部分，經原審法院
    裁定令入戒治處所施以強制戒治，於九十年八月十九日強制
    戒治執行期滿釋放出所。
二、詎乙○○仍未能下定決心戒絕毒癮，於上開強制戒治執行完
    畢釋放後五年內，復基於施用第一級毒品海洛因之概括犯意
    ，先自九十四年二月中旬某日起至九十四年四月二十二日止
    ，在其台中市○區○○路四十一號住處，將第一級毒品海洛
    因與注射用水混合溶解後，以注射針筒、橡皮管等工具，注
    射人體血管之方式，施用第一級毒品海洛因，約二天施用一
    次，而連續施用海洛因多次。嗣於九十四年四月二十三日晚
    上九時十五分許，在台中市○區○○街二十三號前為警查獲
    ，並扣得乙○○所有之第一級毒品海洛因一包（驗餘淨重一
    ．五八公克，空包裝重０．三七公克），及其所有供施用第
    一級毒品海洛因用之注射用水一瓶、橡皮管一條。乙○○又
    承上開施用第一級毒品海洛因之概括犯意，於九十四年十月
    二十七日上午十時許，在台中市○○路八五巷七號其母住處
    房間內，使用自製塑膠鏟子將海洛因鏟入注射針筒內，以同
    上針筒注射人體方式再施用第一級毒品海洛因一次，嗣於九
    十四年十月二十八日上午十時四十五分許，為警在台中市○
    ○路八五巷七號處所搜索查獲，並扣得其所有內有毒品海洛
    因殘留之殘渣袋一個、所有供施用海洛因之自製塑膠鏟子一
    支等物。
三、案經臺中市警察局第二分局報請臺灣臺中地方法院檢察署檢
    察官偵查起訴；及臺中市警察局第三分局報請同署檢察官偵
    查後移請本院併案審理。
    理　　由
一、按除被告所犯為死刑、無期徒刑、最輕本刑為三年以上有期
    徒刑之罪或高等法院管轄第一審案件者外，於刑事訴訟法第
    二百七十三條第一項程序進行中，被告先就被訴事實為有罪
    之陳述時，審判長得告知被告簡式審判程序之旨，並聽取當
    事人、代理人、辯護人及輔佐人之意見後，裁定進行簡式審
    判程序；除簡式審判程序及簡易程序案件外，第一審應行合
    議審判，刑事訴訟法第二百七十三條之一第一項、第二百八
    十四條之一分別定有明文。本件被告所涉係死刑、無期徒刑
    、最輕本刑為三年以上有期徒刑之罪或高等法院管轄第一審
    案件以外之罪，並於原審行準備程序時就被訴事實為有罪之
    陳述，原審合議庭依前揭規定，經評議結果，裁定改由受命
    法官獨任行簡式審判程序，先予敘明。
二、訊據上訴人即被告乙○○對於上揭連續施用第一級毒品海洛
    因多次之事實坦承不諱，且被告於九十四年四月二十三日為
    警查獲後所採集之尿液，經送請中山醫學大學附設醫院藥物
    濫用檢測中心，確認檢驗結果，呈嗎啡陽性反應，有該檢測
    中心九十四年五月十日出具之檢驗報告、台中市警察局第二
    分局委託鑑驗代號與真實姓名對照表各一份附卷可稽；另於
    九十四年四月二十三日為警查扣之被告所有白色粉末一包，
    經送請法務部調查局鑑定結果，確含有第一級毒品海洛因之
    成分（驗餘淨重一‧五八公克，空包裝重０．三七公克），
    亦有該局九十四年六月三十日出具之調科壹字第一二００一
    六０四三號鑑定通知書一紙在卷足憑，此外，並有被告所有
    之上開第一級毒品海洛因一包及其所有供施用海洛因用之注
    射用水一瓶、橡皮管一條扣案足資佐證。另被告於九十四年
    十月二十八日為警查獲後所採集之尿液，經送請中山醫學大
    學附設醫院藥物濫用檢測中心，初步檢驗結果呈鴉片代謝物
    陽性反應，有該檢測中心九十四年十月二十八日出具之初步
    檢驗報告、台中市警察局第三分局委託尿液檢驗代號與真實
    姓名對照表各一份附卷可稽（見台中市警察局第三分局卷）
    ，此外並有被告所有內有毒品海洛因殘留之殘渣袋一個、所
    有供施用海洛因用之自製塑膠鏟子一支等物扣押可證，足認
    被告上開自白與事實相符，堪予憑採。次查，被告有事實欄
    所載施用海洛因之行為，最近一次經原審法院裁定令入戒治
    處所施以強制戒治後，於九十年八月十九日強制戒治執行期
    滿釋放出所之事實，有臺灣高等法院被告前案紀錄表在卷可
    稽，足認被告係於強制戒治執行完畢釋放後之五年內，再犯
    本件施用毒品之罪。本件事證明確，被告犯行洵堪認定，自
    應依法論科。
三、查海洛因係屬毒品危害防制條例第二條第二項第一款所稱之
    第一級毒品。是核被告所為，係犯毒品危害防制條例第十條
    第一項之施用第一級毒品罪；被告因施用第一級毒品而持有
    第一級毒品之低度行為應為施用第一級毒品之高度行為所吸
    收，不另論罪。被告先後多次施用第一級毒品之犯行，時間
    緊接，方法相同，觸犯構成要件相同之罪名，顯係基於概括
    之犯意反覆為之，為連續犯，應依刑法第五十六條之規定，
    以一罪論，並加重其刑。又，被告於八十九年間，因施用第
    一級毒品海洛因之犯行，經原審法院於九十年三月二十九日
    以八十九年度訴字第二六六０號判處有期徒刑一年二月，另
    因偽造文書案件，經原審法院於九十年六月十二日判處有期
    徒刑三月，該二罪嗣經原審法院裁定定其應執行之刑為有期
    徒刑一年四月確定，經送監執行後，於九十二年八月二十九
    日假釋付保護管束出監，至九十二年十月十三日假釋期滿未
    經撤銷假釋而以已執行論之事實，亦有臺灣高等法院被告前
    案紀錄表一份在卷可按，其於有期徒刑執行完畢後，五年以
    內再犯本件有期徒刑以上之刑之罪，為累犯，應依刑法第四
    十七條之規定，遞加重其刑。公訴意旨雖僅敘及被告於九十
    四年四月二十二日施用海洛因一次之犯行，而就被告其餘多
    次施用海洛因犯行並未據起訴，然未經起訴部分與經起訴部
    分，有連續犯之裁判上一罪關係，為起訴效力之所及，且部
    分犯行經檢察官移送併辦，本院自得併予審理。原審認被告
    犯罪事證明確，予以論罪科刑，固非無見，惟原判決對於被
    告於第一次被查獲之後仍有施用海洛因之犯行部分，未及併
    予審理，尚有未洽。被告上訴意旨認原審量刑過重，據以指
    摘原判決不當，雖無理由，惟原判決既有上述可議之處，即
    屬無可維持，自應由本院將原判決撤銷改判。爰審酌被告素
    行不良，前因施用毒品犯行，經觀察、勒戒並強制戒治後後
    猶故態復萌，再施用毒品不輟，無視於毒品對於自身健康之
    戕害及國家對於杜絕毒品犯罪之禁令，惡性非輕，並考量本
    件被告施用毒品之時間、頻率及犯後坦承犯行，尚知悔悟，
    態度良好等一切情狀，量處如主文第二項所示之刑，以示懲
    儆。扣案之第一級毒品海洛因一包（驗餘淨重一．五八公克
    ），及因殘留之海洛因與其所附著之袋子間難以析離之海洛
    因殘渣袋一個，係屬第一級毒品，應依毒品危害防制條例第
    十八條第一項前段之規定，宣告沒收銷燬之；另扣案之注射
    用水一瓶、橡皮管一條、自製塑膠鏟子一支，係被告所有，
    供其施用第一級毒品海洛因所用之物，業據被告供承在卷，
    爰均依刑法第三十八條第一項第二款規定，予以宣告沒收。
據上論結，應依刑事訴訟法第三百六十九條第一項前段、第三百
六十四條、第二百九十九條第一項前段，毒品危害防制條例第十
條第一項、第十八條第一項前段，刑法第十一條、第五十六條、
第四十七條、第三十八條第一項第二款，判決如主文。
本案經檢察官甲○○到庭執行職務。
中　　華　　民　　國　　94　　年　　12　　月　　29　　日
              刑事第四庭  審判長法　官　洪　耀　宗
                                法　官　劉　登　俊
                                法　官　江　德　千
上列正本證明與原本無異。
如不服本判決應於收受送達後十日內向本院提出上訴書狀，其未
敘述上訴之理由者並得於提起上訴後十日內向本院補提理由書（
均須按他造當事人之人數附繕本）。
                                書記官　吳　麗　琴
中　　華　　民　　國　　94　　年　　12　　月　　30　　日
【附錄論罪科刑法條】
毒品危害防制條例第十條第一項
施用第一級毒品者，處六月以上五年以下有期徒刑。    　　Ｉ
